臺灣彰化地方法院民事裁定
111年度監宣字第212號
聲  請  人  陳英明  


相  對  人  陳英進  

關  係  人  陳冷珍  

            陳英欽  

上列聲請人聲請監護宣告事件，本院裁定如下：
    主  文
宣告陳英進（男、民國00年00月0日生、身分證統一編號：Z0000
00000號）為受監護宣告之人。
選定陳英明（男、民國00年00月00日生、身分證統一編號：Z000
000000號）為受監護宣告之人之監護人。
指定陳英欽（男、民國00年0月00日生、身分證統一編號：Z0000
00000號）為會同開具財產清冊之人。
程序費用由受監護宣告之人負擔。
    理  由
一、聲請意旨略以：相對人陳英進為聲請人陳英明之弟，於民國
    111年3月26日因心跳停止送至員林基督教醫院急救，因缺氧
    性腦病變、肺炎、急性呼吸衰竭及腦死等症，於同年4月8日
    轉院至彰化基督教醫院呼吸照護病房觀察，出院後即到員林
    何醫院呼吸照護中心愛心床，目前呈現植物人狀態，致有不
    能為意思表示或受意思表示之情狀。因相對人為低收入戶、
    福保身分，目前昏迷指數三，為代相對人處理醫藥費問題，
    爰此依法聲請對相對人為監護之宣告，並請求選定聲請人為
    監護人，同時指定相對人之二哥即關係人陳英欽為會同開具
    財產清冊之人等語。
二、按對於因精神障礙或其他心智缺陷，致不能為意思表示或受
    意思表示，或不能辨識其意思表示之效果者，法院得因本人
    、配偶、四親等內之親屬、最近一年有同居事實之其他親屬
    、檢察官、主管機關或社會福利機構之聲請，為監護之宣告
    ，民法第14條第1項定有明文。次按受監護宣告之人應置監
    護人。法院為監護之宣告時，應依職權就配偶、四親等內之
    親屬、最近一年有同居事實之其他親屬、主管機關、社會福
    利機構或其他適當之人選定一人或數人為監護人，並同時指
    定會同開具財產清冊之人。法院為前項選定及指定前，得命
    主管機關或社會福利機構進行訪視，提出調查報告及建議。
    監護之聲請人或利害關係人亦得提出相關資料或證據，供法
    院斟酌。法院選定監護人時，應依受監護宣告之人之最佳利
    益，優先考量受監護宣告之人之意見，審酌一切情狀，並注
    意下列事項：1.受監護宣告之人之身心狀態與生活及財產狀
    況。2.受監護宣告之人與其配偶、子女或其他共同生活之人
    間之情感狀況。3.監護人之職業、經歷、意見及其與受監護
    宣告之人之利害關係。4.法人為監護人時，其事業之種類與
    內容，法人及其代表人與受監護宣告之人之利害關係。民法
    第1110條、第1111條、第1111條之1分別定有明文。再按監
    護宣告之裁定，於裁定送達或當庭告知法院選定之監護人時
    發生效力；監護宣告裁定經廢棄確定前，監護人所為之行為
    ，不失其效力，家事事件法第169條第1項、第170條第1項分
    別定有明文。
三、查聲請人主張之事實，業據其提出舊戶籍資料、彰化基督教
    醫療財團法人員林基督教醫院診斷書為證。又經本院在鑑定
    人衛生福利部彰化醫院（下稱彰化醫院）李景嶽醫師前訊問
    相對人，相對人於本院請護理師代為點呼時，僅有眼睛睜開
    之反應，有本院訊問筆錄在卷可按。再經本院囑託該院為鑑
    定，鑑定結果認：「醫學上的診斷：診斷名：缺氧性腦病變
    ，導致失智症。障礙程度：重度」、「日常生活狀況：個案
    自民國111年3月26日發生呼吸困難休克昏迷之後，即意識不
    清肢體癱瘓，經持續住院治療逾4個月之後，病況無明顯進
    展，目前依然意識混濁、無法行動、無法言語、無法自行進
    食、甚至仍無法自行呼吸，故仍需在呼吸照護病房中依賴呼
    吸機器維生，亦需他人全時照顧。個案終日臥床，無法聽從
    指示，對於外界一般刺激幾全無反應。其灌食、穿衣、洗澡
    、如廁等基本生活，均全需他人處理。」、「精神狀態：1.
    意識/溝通性：混濁/無法言語或肢體溝通；2.記憶力：無法
    配合施測；3.定向力：無法配合施測；4.計算能力：無法配
    合施測；5.理解‧判斷力：無法配合施測；6.現在性格特徵
    ：無法測知；7.其他（氣氛‧感情狀態‧幻覺‧妄想‧異常行動
    等）：淡漠無反應；8.智能檢查‧心理學檢查：無法配合施
    測。」、「有關判斷能力判定之意見：不能管理處分自己財
    產」、「回復可能性說明：回復可能性：低。」、「鑑定判
    定：1.基於受鑑定人有缺氧性腦病變，導致失智症，其程度
    重大，不能管理處分自己的財產，回復之可能性低。2.缺氧
    性腦病變，導致失智症之程度，可為監護宣告。：不能為意
    思表示或受意思表示，不能辨識其意思表示之效果」等語，
    有彰化醫院民國111年8月15日彰醫精字第1110500361號公函
    所附成年監護（輔助）鑑定書在卷可稽，堪認相對人因缺氧
    性腦病變，導致失智症，致不能為意思表示或受意思表示，
    亦不能辨識其意思表示之效果。從而，本件聲請為有理由，
    應予准許，爰宣告相對人為受監護宣告之人。
四、本件相對人業經監護宣告，揆諸前揭規定，自應為其選定監
    護人及指定會同開具財產清冊之人。查相對人無配偶，亦無
    直系血親卑親屬，有戶政役資訊網站查詢-親等關聯（二親
    等）及個人戶籍資料（完整姓名）查詢結果在卷可稽。又依
    聲請人所提出之同意書所載，相對人之姊即關係人陳冷珍同
    意由聲請人擔任相對人之監護人，並以關係人陳英欽為會同
    開具財產清冊之人。而關係人陳冷珍另具狀表示其對本件放
    棄意見，有關係人陳冷珍111年7月13日放棄意見書附卷可憑
    。本院審酌上開事證，認聲請人與關係人陳英欽二人為相對
    人之手足，兩人與相對人關係非常密切，應能適切照護相對
    人，且其二人同意擔任監護人、會同開具財產清冊之人，由
    渠等分別擔任相對人之監護人及會同開具財產清冊之人，應
    符合相對人之最佳利益，爰裁定如主文第2、3項所示。
五、末按民法第1113條準用同法第1099條、第1099條之1等規定
    ，於監護開始時，監護人對於受監護宣告之人之財產，應會
    同關係人陳英欽於2個月內開具財產清冊，並陳報法院，於
    開具完成並陳報法院前，監護人對於受監護宣告之人之財產
    ，僅得為管理上必要之行為，併此指明。
六、依家事事件法第164條第2項，裁定如主文。
中　　華　　民　　國　　111 　年　　9 　　月　　5 　　日
                  家事法庭    法  官 梁晉嘉
以上正本係照原本作成。
如對本裁定抗告，須於裁定送達後10日內向本院提出抗告狀，並
繳納抗告費新臺幣1千元。 
中　　華　　民　　國　　111 　年　　9 　　月　　5 　　日
                              書記官  許喻涵